臺灣高等法院高雄分院民事判決　　　　 96年度上易字第148號
上　訴　人　乙○○
訴訟代理人　張格明律師
被上訴人　　丙○○
上列當事人間請求侵權行為損害賠償事件，上訴人對於民國96年
5 月15日臺灣高雄地方法院95年度訴字第3621號第一審判決提起
上訴，本院於民國96年12月5 日言詞辯論終結，判決如下：
    主  文
原判決關於駁回上訴人後開第二項之訴部分，及該部分假執行之
聲請，暨訴訟費用（確定部分除外）之裁判均廢棄。
被上訴人於原判決命王琨富應給付上訴人新台幣貳佰拾壹萬零
肆佰肆拾陸元本息中之新台幣壹佰拾壹萬元，及自民國九十五
年十二月一日起至清償日止，按週年利率百分之五計算之利息部
分，應與王琨富連帶給付與上訴人。
第一（確定部分除外）、二審訴訟費用由被上訴人負擔。
    事實及理由
一、被上訴人經合法通知，未於言詞辯論期日到場，核無民事訴
    訟法第386 條所列各款情形，爰依被上訴人之聲請由其一造
    辯論而為判決，合先明。
二、本件上訴人主張：上訴人於民國95年3 月24日遭自稱係地檢
    署人員之陳姓男子（下稱陳姓男子）以電話簡訊騙稱，上訴
    人設於華南商業銀行股份有限公司帳號000000000000號之帳
    戶（下稱系爭華南銀行帳戶），疑遭他人竊取個人資料，必
    須辦理個人帳戶變更事宜，因上訴人經傳喚未到庭，有必要
    立刻由其代為辦理帳戶變更，致上訴人陷於錯誤，而將系爭
    華南銀行帳戶之帳號及電話語音轉帳密碼告知陳姓男子，陳
    姓男子隨即利用上開帳號及密碼，以電話語音轉帳方式自系
    爭華南銀行帳戶分別轉帳新台幣（下同）1,000,017 元、50
    0,017 元、810,017 元及395 元，至原審共同被告王琨富設
    於新光商業銀行股份有限公司東台南分行帳號000000000000
    0 號帳戶（下稱系爭新光銀行帳戶），金額合計2,310,446
    元，嗣隨即將其中810,000 元轉入甲○○（已於本院與上訴
    人達成訴訟上和解）設於第一商業銀行股份有限公司高雄楠
    梓分行帳號為00000000000 號帳戶（下稱系爭第一銀行帳戶
    ），同時將其中1,500,000 元轉入被上訴人設於遠東國際商
    業銀行股份有限公司高雄文化中心分行帳號00000000000000
    00號帳戶（下稱系爭遠東銀行帳戶）。而王琨富、甲○○及
    被上訴人3 人均係於95年3 月臨時設立上開帳戶，且王琨富
    於設立上開帳戶後，即將所申用之網路銀行帳號與密碼交予
    陳姓男子使用，並收取每月10,000元之租金，甲○○亦是以
    3,00 0元代價將上開帳戶相關資料交予陳姓男子使用，被上
    訴人則係提供上開帳戶供詐騙集團之陳姓男子使用，作為犯
    罪之人頭帳戶，以為洗錢之工具，王琨富所涉幫助詐欺之犯
    行，業經台灣台南地方法院判處有期徒刑4 個月確定，被上
    訴人亦因本件幫助詐欺犯行，經台灣高雄地方法院判處有期
    徒刑2 個月又15日在案。上訴人因陳姓男子、王琨富、甲○
    ○及被上訴人等人之不法侵害行為，致受有財產上之損害，
    爰依共同侵權行為之法律關係，請求被上訴人、王琨富及甲
    ○○連帶賠償上訴人2,310,446 元，及自起訴狀繕本送達翌
    日起至清償日止按年息5%計算之利息，並願供擔保請准為假
    執行之宣告等語。
三、被上訴人雖未於本院準備程序及言詞辯論期日到場，惟據其
    於原審到場辯稱：被上訴人於95年3 月間打牌時，因朋友告
    知其因積欠國家稅金，銀行帳戶遭凍結，要向被上訴人借帳
    戶使用，並允諾給被上訴人一筆酬金等語。聲明：駁回上訴
    人之訴。
四、原審判決王琨富應給付上訴人2,310,446 元及自95年11月16
    日起之法定遲延利息，並駁回上訴人其餘之訴，王琨富就其
    敗訴部分，未據聲明不服而告確定，上訴人就其敗訴部分不
    服，提起上訴，上訴後，與甲○○於96年11月9 日在本院達
    成訴訟上和解，甲○○同意給付上訴人1,310,000 元，及自
    95 年11 月17日起至清償日止，按週年利率5%計算之利息。
    上訴聲明求為判決：(一)原判決關於駁回上訴人後開第二項請
    求部分廢棄。(二)被上訴人於原判決命王琨富應給付上訴人
    2,310,446 元本息中之1,310,000 元及自95年12月1 日起至
    清償日止，按週年利率5%計算之利息部分，應與王琨富連帶
    給付與上訴人。
五、兩造不爭執事項如下，並有王琨富之系爭新光銀行帳戶交易
    明細表（見本院卷第10頁）、臺灣高雄地方法院檢察署檢察
    官聲請簡易判決處刑書、臺灣高雄地方法院刑事簡易判決書
    在卷可按（見本院卷第10頁、第39-40 頁、第101-103 頁）
    ，堪認為真實：
(一)王琨富於95年3 月22日申請系爭新光銀行帳戶後，將該帳戶之
  網路銀行帳號與密碼告知陳姓男子，並於同年月24日中午，將
  存摺封面傳真予陳姓男子，雙方約定陳姓男子每月需支付10,0
  00元予王琨富。王琨富因本件幫助詐欺刑事案件，經台灣台南
  地方法院判處有期徒刑4 個月確定。
(二)被上訴人因本件幫助詐欺刑事案件，經台灣高雄地方法院判處
  有期徒刑2 個月又15日在案。
(三)上訴人遭騙取之金額2,310,446 元，係於95年3 月24日先匯至
  王琨富之系爭新光銀行帳戶後，其中810,000 元隨即轉入甲○
  ○之系爭第一銀行帳戶，其中之1,500,000 元轉入被上訴人之
  系爭遠東銀行帳戶。
六、兩造爭執點如下：上訴人請求被上訴人於原判決命王琨富應
    給付上訴人2,310,446 元本息中之1,310,000 元及自95年12
    月1 日起至清償日止，按週年利率5%計算之利息部分，應與
    王琨富連帶給付與上訴人，有無理由？茲分述如下：
（一）按因故意或過失，不法侵害他人之權利者，負損害賠償責
      任。又數人共同不法侵害他人之權利者，連帶負損害賠償
      責任，民法第184 條第1 項前段及第185 條第1 項前段分
      別定有明文。
（二）查，被上訴人於臺灣高雄地方法院檢察署因本件詐欺案偵
      查時（95年度偵字第28747 號），坦承其以2,000 元之代
      價，將其系爭遠東銀行帳戶之存摺及提款卡交予姓名年籍
      不詳自稱「小祖」之成年男子使用等情，有臺灣高雄地方
      法院檢察署檢察官聲請簡易判決處刑書在卷可稽，而被上
      訴人於原審亦陳稱：其於95年3 月間將系爭遠東銀行帳戶
      借予朋友使用，朋友則答應給其一筆酬金等語，足見系爭
      遠東銀行帳戶係被上訴人所開立，其將該帳戶之存摺及提
      款卡交予姓名年籍不詳之人使用，並自該姓名年籍不詳之
      人處獲得報酬乙節，應堪認定。又一般人至銀行開立帳戶
      ，並無資格限制，且毋庸支付任何費用，故一般人如有使
      用銀行帳戶之必要，均以至銀行開辦屬自己之帳戶為常態
      ，姓名年籍不詳之「小祖」男子寧捨此合法開立帳戶管道
      不用，而另付費向被上訴人購買系爭遠東銀行帳戶之存摺
      及提款卡，此與常情有違，其當係需他人之帳戶作為不法
      之使用，以避追查，此當為被上訴人所知悉，仍出售系爭
      遠東銀行帳戶之存摺及提款卡，使得陳姓男子取得上訴人
      之系爭華南銀行帳戶之帳號及語音轉帳密碼後，利用電話
      語音轉帳方式，將上訴人上開帳戶內之存款2,310,44 6元
      先轉帳至王琨富系爭新光銀行帳戶，隨即再將其中之1,50
      0,000 元轉帳至被上訴人之系爭遠東銀行帳戶內，致使上
      訴人因而受有損害。陳姓男子詐騙上訴人之行為，與被上
      訴人及王琨富分別出售系爭遠東銀行帳戶之存摺、提款卡
      ，暨系爭新光銀行帳戶，供不法轉帳用之行為，與上訴人
      受損害間，有相當因果關係，其等均應負共同侵權行為責
      任，應堪認定。是依首揭規定，上訴人本於共同侵權行為
      損害賠償請求權請求被上訴人於原判決命王琨富應給付上
      訴人2,310,446 元本息中之1,310,000 元及自95年12月1
      日（即起訴狀繕本送達被上訴人翌日）起至清償日止，按
      週年利率5%計算之利息部分，應與王琨富連帶給付與上訴
      人，即屬有據。
七、綜上所述，上訴人本於共同侵權行為之損害賠償請求權請求
    被上訴人於原判決命王琨富應給付上訴人2,310,446 元本息
    中之1,3 10,000元及自95年12月1 日起至清償日止，按週年
    利率5%計算之利息部分，應與王琨富連帶給付與上訴人，為
    有理由，應予准許。就上開之訴，原審為上訴人敗訴之判決
    ，尚有未洽。上訴意旨指摘原判決不當，求予廢棄改判，為
    有理由。爰由本院予以廢棄改判，如主文第2 項所示。
八、據上論結，本件上訴為有理由，依民事訴訟法第450 條、第
    78條、第463 條、第385 條第1 項前段，判決如主文。
中　　華　　民　　國　　96　　年　　12　　月　　19　　日
                            民事第三庭
                                審判長法官
                                審判長法官  張國彬
                                法      官  吳登輝
                                法      官  鄭月霞
以上正本證明與原本無異。
本件不得上訴。
中　　華　　民　　國　　96　　年　　12　　月　　19　　日
                                書  記  官  吳新貞
